【裁判字號】    95,上訴,756
【裁判日期】    950822
【裁判案由】    強盜
【裁判全文】
臺灣高等法院臺南分院刑事判決         95年度上訴字第756號
上  訴  人  臺灣臺南地方法院檢察署檢察官
上  訴  人
即  被  告  乙○○
                    （另案於臺灣臺南監獄臺南分監執行中）
            丙○○
            甲○○
                      押)
共      同
指定辯護人  本院公設辯護人己○○
上列上訴人因被告強盜案件，不服臺灣臺南地方法院95年度訴字
第352號中華民國95年6月7日第一審判決（起訴案號：臺灣臺南
地方法院檢察署94年度偵字第14743號、95年度偵字第944、2352
、2494號），提起上訴，本院判決如下：
    主  文
上訴駁回。
    事  實
一、乙○○前因竊盜、搶奪、逃亡等案件，分別經臺灣嘉義地方
    法院、臺灣臺南地方法院判決確定，並經臺灣臺南地方法院
    以八十七年度聲字第一七五六號裁定定應執行刑三年八月確
    定，並於九十年五月三日假釋期滿，視為執行完畢。詎乙○○猶不知悔改，復因需款孔急，乃起意強盜銀樓財物變賣花
    用，惟思及自身並無銷贓管道，遂於九十四年十二月一日，
    委請並無強盜犯意聯絡之友人林宇憲尋找銷贓管道，林宇憲
    乃基於牙保贓物之犯意，輾轉聯絡均具有牙保贓物之犯意聯
    絡之余文華、何吉田、楊宗儀、劉旆辰、柳志欣（林宇憲、
    余文華、何吉田、楊宗儀、劉旆辰、柳志欣等人所涉牙保贓
    物犯行部分，均另行審理），並由柳志欣聯繫嘉義市○○路
    七二號「萬金銀樓」負責人李萬金（李萬金所涉故買贓物犯
    行部分，另行審理），經李萬金表示可提出現金新臺幣（下
    同）二百萬元購買贓物後，林宇憲遂於九十四年十二月二日
    告知乙○○，業已取得銷贓管道。乙○○乃與甲○○、丙○○共同基於意圖為自己不法所有之犯意聯絡，先由丙○○以
    把玩為由，透過不知情之友人薛鍠良向不知情之李志偉借得
    ，以金屬材質製成、外觀類似真槍，然無法發射子彈，非屬
    槍砲彈藥刀械管制條例所規範之玩具手槍一支，並於九十四
    年十二月三日十七時許，由丙○○駕駛車牌號碼八Ｎ─九二
    五三號自用小客車，搭載乙○○及甲○○至臺南市○○路、
    東安路交岔路口處之小北百貨商店，由甲○○入內購買開山
    刀一支、膠帶、童軍繩各一捲等物；並前往至臺南市○○路
    某運動器材行處，由乙○○購買美津濃手提袋一只。乙○○
    等人備妥前開器械工具後，即於九十四年十二月三日二十一
    時十五分許，由丙○○駕駛前開自用小客車，搭載乙○○及
    甲○○，並攜帶前揭客觀上對人之生命、身體構成威脅，足
    資為兇器之玩具手槍及開山刀等兇器，及膠帶、童軍繩、美
    津濃手提袋等物，至臺南市○○路五四五號戊○○經營之「
    寶鈺銀樓」，由乙○○向戊○○及其妻丁○佯稱欲購買金
    飾，待戊○○及丁○將金鍊、戒指及裸鑽等金飾取出，欲
    供乙○○選購時，乙○○即出示所攜帶之前揭玩具手槍一支
    指向戊○○及其妻丁○；丙○○亦取出所攜帶之前揭開山
    刀一支，並命戊○○及丁○二人依指示至金飾店內後方，
    嗣由甲○○以童軍繩綑綁戊○○及丁○二人手腳，並以膠
    帶封住該二人嘴部，丙○○另將開山刀架在戊○○後頸部，
    乙○○、甲○○及丙○○三人，乃以前開強暴方式，至使戊○○及其妻丁○不能抗拒，而任令乙○○、甲○○及丙○○強取財物。甲○○旋至銀樓前方櫃檯，與乙○○共同拿取
    均為戊○○所有，重約一千零七十二錢之金項鍊共計二百十
    六條、重約二百四十九錢之金戒指共計一百十八枚，重約一
    百零九錢之套鍊共計十九條、重約八十錢之手鐲八對、重約
    四十錢之金手鍊八條、重約二錢之耳環二對、重約七百錢之
    舊金一批、重約五十錢之金條一條、重約一百二十錢之實心
    金元寶十二粒、Ｋ金項鍊一百五十條、現金八十萬元、美金
    一千五百元、港幣五百元、重約九十六點二一錢之項鍊五條
    、重約一克拉之裸鑽一顆及男鑽戒一只，得手後置於前開美
    津濃牌手提袋內。丙○○並另行取走銀樓監視器錄影帶，且
    予以毀損（毀損部分未據告訴），以避免為警循線查緝。乙○○等三人強盜前開財物後，旋由銀樓後門離開，駕駛上開
    自用小客車逃離現場，並沿途將上揭開山刀、童軍繩、膠帶
    及經破壞之監視器錄影帶等物沿路丟棄。乙○○、甲○○及
    丙○○於同日二十二時許，在國道一號高速公路仁德交流道
    下，與林宇憲及余文華會合後，改由林宇憲駕車搭載乙○○
    、甲○○、丙○○，於九十四年十二月四日凌晨零時許，到
    達嘉義市○○路之風尚人文咖啡廳，與在該咖啡廳內等待之
    何吉田、楊宗儀、劉旆辰、柳志欣見面，旋由楊宗儀駕車搭
    載攜帶裝置前開強盜所得金飾之美津濃牌手提袋之甲○○，
    與劉旆辰、柳志欣，於同日凌晨零時三十分許，至嘉義市○○路八三號八樓空屋處，由柳志欣以電話聯絡李萬金攜帶磅
    秤到場。甲○○等人與李萬金會面後，旋與李萬金洽商出售
    強盜所得之上開金飾事宜，雙方並議定由李萬金以總價款二
    百二十三萬七千元之價格購得上開金飾，並由李萬金當場先
    交付現金二百萬元，甲○○拿取其中現金一百八十萬元，並
    攜回以供其與乙○○、丙○○朋分；餘二十萬元現金及李萬
    金尚未給付之二十三萬七千元（原判決筆誤為二十萬七千元
    ），則由林宇憲、余文華、何吉田、楊宗儀、劉旆辰、柳志
    欣朋分作為牙保贓物之代價。嗣經臺南市警察局第一分局循
    線於九十四年十二月九日上午四時許，在位於臺南縣永康市
    ○○路五一四號之薑母鴨店處拘提乙○○、丙○○，並當場
    自乙○○身上扣得彼等強盜所得之金項鍊一條（該金項鍊上
    之金魚玉墜為乙○○自己所有，由其於強盜後，自行裝置於
    該金項鍊上）、裸鑽一顆等物，並於同日上午五時五分許，
    在不知情之乙○○女友余欣茹位於臺南縣永康市○○路一０
    八巷九號住處及余欣茹提供予乙○○使用之車號ＬＹ－０七
    ０五號自用小客車內，分別扣得變賣強盜所得金飾之一千二
    百張一千元鈔票及二百張一千元鈔票共計一百四十萬元之現
    金，及強盜所得之寶鈺銀樓套鍊組空盒等物。承辦員警另於
    九十四年十二月九日上午五時五分許，在林仁慶位於臺南市
    ○○路○段一四九號十八樓之五處，扣得甲○○犯案時所著
    之黑色上衣及深藍色牛仔褲各一件、及強盜所得，重約０‧
    二四兩之鑽戒一枚、重約０‧六七兩之金戒指一枚、分別重
    約三‧四兩、一‧六兩及一‧三兩之金項鍊共三條，與其以
    變賣強盜所得金飾之款項，所購得之車號Ｊ四─三七０九號
    自用小客車一輛（含鑰匙二支）、該自用小客車過戶文件一
    份，及變賣強盜所得金飾之款項二十二萬四千八百元，及亦
    為甲○○所有之印章一枚、手銬二付、行動電話、電擊棒各
    一支等物。承辦員警復於同日上午四時三十五分許，在丙○○位於臺南縣永康市○○街七二號六樓處，扣得丙○○所有
    ，供犯罪所用之美津濃牌手提包一只，及強盜所得之金項鍊
    一條（該金項鍊上之佛像為丙○○自己所有，由其於強盜後
    ，自行裝置於該金項鍊上）等物、和丙○○強盜時所穿著之
    黑色外套一件、黑色皮鞋一雙；與亦為丙○○所有之行動電
    話二支等物。
二、案經臺南市警察局第一分局報告臺灣臺南地方法院檢察署檢
    察官偵查起訴。
    理  由
一、上揭犯罪事實業據上訴人即被告乙○○、丙○○、甲○○於
    偵查、原審及本院審理時迭次供承不諱，且互核相符，並與
    被害人戊○○及其妻丁○於警詢中所證述遭強盜過程經過
    大致相符，且有被告乙○○等人強盜時，所使用之美津濃牌
    手提包一只，與被告甲○○犯案所著之黑色上衣及深藍色牛
    仔褲各一件、被告丙○○強盜時所穿著之黑色外套一件、黑
    色皮鞋一雙等物，及彼等強盜所得之金項鍊一條、裸鑽一顆
    、重約０．二四兩之鑽戒一枚、重約０．六七兩之金戒指一
    枚、重分別約三．四兩、一．六兩及一．三兩之金項鍊共三
    條、套鍊組空盒等物，和變賣強盜所得金飾之一百四十萬元
    與二十二萬四千八百元等款項扣案可參，此外，並有被告甲○○以變賣強盜所得金飾之款項，所購得之車號Ｊ四─三七
    ０九號自用小客車一輛（含鑰匙二支）、該自用小客車過戶
    文件一份等物在卷可稽。綜此，被告乙○○、丙○○、甲○○等人於偵查及原審審理時之自白與事實相符，堪以採信，
    事證已臻明確，應依法論科。
二、核被告乙○○、丙○○、甲○○三人所為均係刑法第三百三
    十條第一項準用同法第三百二十一條第一項第三款、第四款
    之攜帶兇器結夥三人以上強盜罪。被告乙○○、丙○○、甲○○三人間，具有犯意聯絡及行為分擔，俱為共同正犯。被
    告乙○○前有如事實欄所載之前科紀錄等情，有臺灣高等法
    院被告前案紀錄表一份在卷可稽，被告乙○○於有期徒刑執
    行完畢後，五年內再犯本件法定刑有期徒刑以上之罪，為累
    犯，應依刑法第四十七條之規定，加重其刑。至於刑法第四
    十七條於九十四年二月二日修正公布為第四十七條第一項，
    並自九十五年七月一日施行，對被告而言並無有利或不利之
    情形，自不生新舊法比較之問題，應依前正前刑法第四十七
    條規定適用法律，併此敘明。
三、原審以被告三人罪證明確，因予適用刑法第二十八條、第三
    百三十條第一項、第三百二十一條第三款、第四款、（修正
    前）第四十七條、第三十八條第一項第二款前規定，並審酌
    被告三人犯罪動機、手段、所得、均屬年輕力壯，然不思以
    正途獲取金錢，竟出諸以此強暴手段強盜他人財物，對被害
    人造成之損害甚大，犯罪後均坦承犯行之態度等一切情狀，
    分別就被告乙○○量處有期徒刑九年六月；就被告丙○○量
    處有期徒刑九年；就被告甲○○量處有期徒刑九年。並敘明
    公訴意旨雖認被告三人所為影響社會治安甚大，請求就被告
    三人均處以有期徒刑十二年之刑責等情，經審酌被告三人犯
    罪過程中，並未實際傷害被害人之身體，且於犯罪後始終坦
    承犯行，未曾反覆，故認分別量處如上述之刑即為適當。以
    及認定扣案美津濃牌手提包一只為被告乙○○所購所有，並
    供本案犯罪所用，爰依刑法第三十八條第一項第二款之規定
    沒收之。另敘明被告乙○○、丙○○、甲○○三人犯罪所用
    之開山刀、膠帶、童軍繩均已經被告乙○○、丙○○、甲○○三人逃離現場時棄置他處一節，業據被告三人供承在卷，
    為免日後執行困難，爰不另為沒收之諭知。又被告甲○○所
    有之印章一枚、手銬二付、行動電話、電擊棒各一支，及其
    犯案所著之黑色上衣及深藍色牛仔褲各一件；被告丙○○所
    有之行動電話二支，及其強盜時所穿著之黑色外套一件、黑
    色皮鞋一雙等物，均非供被告甲○○等人犯罪所用，爰不另
    予宣告沒收。本院經核原判決，認事用法，並無不合，量刑
    亦稱允當。檢察官循被害人請求上訴意旨，仍執原判決量刑
    過輕，指摘原判決不當，為無理由；被告等上訴意旨，空言
    指摘原判決量刑過重，均無理由，俱應駁回。
據上論斷，應依刑事訴訟法第三百六十八條，判決如主文。
本案經檢察官蘇南桓到庭執行職務。
中    華    民    國   九十五  年    八   月  二十二  日
                     刑事第二庭  審判長法 官  葉居正
                                       法 官  莊俊華
                                       法 官  李文福
以上正本證明與原本無異。
如不服本判決，應於收受本判決後十日內向本院提出上訴書狀。
其未敘述上訴理由者並得於提起上訴後十日內向本院補提理由書
狀（均須按他造當事人之人數附繕本）「切勿逕送上級法院」。
                                      書記官  李良倩
中    華    民    國   九十五  年    八   月  二十二  日
附錄：本判決論罪法條：
刑法第三百三十條第一項：
犯強盜罪而有第三百二十一條第一項各款情形之一者，處七年以
上有期徒刑。
刑法第三百二十一條第一項：
犯竊盜罪而有左列情形之一者，處六月以上、五年以下有期徒刑
：
一  於夜間侵入住宅或有人居住之建築物、船艦或隱匿其內而犯
之者。
二  毀越門扇、牆垣或其他安全設備而犯之者。
三  攜帶兇器而犯之者。
四  結夥三人以上而犯之者。
五  乘火災、水災或其他災害之際而犯之者。
六  在車站或埠頭而犯之者。


司法院資訊處製作；財團法人民間司法改革基金會備份。
